臺灣板橋地方法院刑事判決　　　　　　　 96年度訴字第934號
公　訴　人　臺灣板橋地方法院檢察署檢察官
被　　　告　甲○○
上列被告因毒品危害防制條例案件，經檢察官提起公訴（96年度
毒偵字第834 號）及移送併案審理（96年度毒偵字第1936號）本
院依簡式審判程序判決如下：
    主  文
甲○○施用第一級毒品，累犯，處有期徒刑壹年貳月；扣案海洛
因驗餘淨重共計壹點貳公克沒收銷燬之，上開海洛因之外包裝袋
貳只（共計重零點肆壹公克）、注射針筒伍支均沒收。
    事  實
一、甲○○有違反麻醉藥品管理條例及毒品危害防制條例等前科
    。前因施用毒品案件，經本院以90年度毒聲字第4830號裁定
    送觀察、勒戒後，認有繼續施用毒品之傾向，而經本院以90
    年度毒聲字第5032號裁定令入戒治處所施以強制戒治，嗣因
    戒治成效良好，再經本院以91年度毒聲字第1687號裁定停止
    戒治，所餘戒治期間付保護管束，而於民國91年8 月7 日停
    止處分出所，後於91年12月30日戒治期滿執行完畢，並由臺
    灣板橋地方法院檢察署檢察官以92年度戒毒偵字第85號為不
    起訴處分確定。其又因施用毒品案件，經本院以93年度訴字
    第1771號刑事判決判處有期徒刑一年確定，嗣於95年2 月11
    日縮刑期滿執行完畢。
二、詎甲○○仍不知悔改，於上開有期徒刑及強制戒治執行完畢
    釋放後五年內，復基於施用第一級毒品海洛因（下稱海洛因
    ）之犯意，於96年1 月15日起至同年3 月1 日止，在其位於
    臺北縣新莊市○○街15巷39號3 樓住處，以將海洛因粉末摻
    水稀釋後，再以針筒注入手臂之方式，非法施用海洛因多次
    ，約每日施用一次。其中於96年1 月16日，並又基於第二級
    毒品安非他命（下稱安非他命）之犯意，將安非他命粉末與
    海洛因粉末共同摻入注射針筒內，而一併施打。嗣先於96年
    1 月18日凌晨3 時30分許，因另涉竊盜犯行為警在臺北縣林
    口鄉○○○街30號前查獲，並扣得其所有海洛因一包（驗餘
    淨重0.4 公克、空包裝重0.22公克）及注射針筒三支等物。
    又於同年3 月2 日上午11時30分許，在臺北縣泰山鄉○○路
    辭修公園入口處為警查獲，此次亦扣得其所有海洛因一包（
    驗餘淨重0.8 公克、空包裝重0.19公克）及注射針筒二支等
    物。
三、案經臺北縣政府警察局新莊分局、臺北市政府警察局中正第
    一分局先後報請臺灣板橋地方法院檢察署檢察官偵查起訴及
    移送併案審理。
    理  由
一、本件被告甲○○所犯係死刑、無期徒刑、最輕本刑為三年以
    上有期徒刑以外之罪，其於準備程序中就被訴事實為有罪之
    陳述，經法官告知簡式審判程序之旨，並聽取公訴人及被告
    之意見後，本院業已於96年4 月11日依刑事訴訟法第273 條
    之1 第1 項之規定，合議裁定由受命法官獨任進行簡式審判
    程序，合先敘明。
二、前揭事實業據被告於警詢、偵查及本院審理中均供承不諱，
    而其於上開時、地為警查獲後，經警採集尿液送臺灣檢驗科
    技股份有限公司以EIA 酵素免疫分析法初步檢驗及以GC/MS
    氣相層析質譜儀法確認檢驗結果，確均呈鴉片類（嗎啡）及
    安非他命類陽性反應乙節，亦有該公司96年2 月7 日、編號
    ：CH/2007/11221 號濫用藥物尿液檢驗報告及被移送者姓名
    及代碼對照表各一紙附卷可稽，並有毒品海洛因二包（驗餘
    淨重共計1.2 公克，空包裝重共計0.41公克）、施用毒品之
    器具注射針筒五支等物扣案可資佐證。而上開扣案海洛因二
    包經鑑驗結果，確實含有海洛因成分乙節，復有法務部調查
    局96年3 月2 日調科壹字第09623016640 號、96年3 月23日
    調科壹字第09623024480 號鑑定書各一紙在卷可按，足認被
    告上開不利於己之自白與事實相符。據此，本案事證明確，
    被告犯行堪以認定。
三、又被告前因施用毒品案件，經本院以90年度毒聲字第4830號
    裁定送觀察、勒戒後，認有繼續施用毒品之傾向，而經本院
    以90年度毒聲字第5032號裁定令入戒治處所施以強制戒治，
    嗣因戒治成效良好，再經本院以91年度毒聲字第1687號裁定
    停止戒治，所餘戒治期間付保護管束，而於91年8 月7 日停
    止處分出所，後於91年12月30日戒治期滿執行完畢，並由臺
    灣板橋地方法院檢察署檢察官以92年度戒毒偵字第85號為不
    起訴處分確定等情，有上開不起訴處分書及臺灣高等法院被
    告前案紀錄表各一份在卷可參，其再犯本件施用第一級、第
    二級毒品之罪，係於強制戒治執行完畢後五年內再犯該條例
    第10條第1 項、第2 項之罪，依毒品危害防制條例第23條第
    2 項規定，應逕予論罪科刑。
四、論罪科刑部分：
(一)按海洛因、安非他命分別為毒品危害防制條例第2 條第2 項
    第1 款、第2 款所定之第一級、第二級毒品，故核被告所為
    ，係犯上開條例第10條第1 項之施用第一級毒品罪及同條第
    2 項之施用第二級毒品罪。被告為施用第一級毒品海洛因、
    第二級毒品安非他命而持有之行為，均為其施用之高度行為
    所吸收而不另論罪。其以一行為同時施用海洛因及安非他命
    ，為想像競合犯，應依刑法第55條規定從一重依施用第一級
    毒品罪處斷。又本件被告雖有多次施用第一級毒品之犯行，
    然按毒品危害防制條例所稱之毒品，係指具有「成癮性」、
    濫用性及對社會危害性之麻醉藥品與其製品及影響精神物質
    與其製品，此觀該條例第2 條第1 項之規定自明，是該條例
    第10條所定之施用毒品罪，對應上開毒品所具有之「成癮性
    」可知，其構成要件在本質上應即含有「習慣性」反覆為同
    一施用行為之意涵，是該罪所針對之施用毒品行為，在自然
    概念上雖可能有數行為，然實係施用毒品者基於持續施用毒
    品動機之單一犯罪計劃，所賡續而為之集合行為，所侵害之
    法益亦均屬相同之社會法益，於法律上應評價為「集合犯」
    ，而屬實質上一罪，論以一罪為己足，無庸就其每一次施用
    毒品行為各別評價後依數罪併罰方式處斷，併此敘明。
(二)本件檢察官原雖僅起訴被告於96年1 月15日及同年月18日為
    警採尿前回溯96小時內之某時所為施用第一級毒品海洛因及
    第二級毒品安非他命之行為，惟被告自96年1 月15日起至同
    年3 月2 日止所為多次施用第一級毒品海洛因之行為，既係
    基於同一施用毒品之集合犯意為之，與經起訴部分具有集合
    犯之實質上一罪關係，業如前述，且經檢察官移送併案審理
    ，基於審判不可分原則，本院自應併予審究，附此敘明。
(三)被告前因施用毒品案件，經本院以93年度訴字第1771號刑事
    判決判處有期徒刑一年確定，嗣於95年2 月11日縮刑期滿執
    行完畢乙節，有上開被告前案紀錄表一份在卷可按，其受有
    期徒刑執行完畢後五年內，故意再犯本件有期徒刑以上之罪
    ，為累犯，應依刑法第47條第1 項之規定加重其刑。
(四)本院爰審酌被告前已有因施用毒品而經觀察、勒戒、強制戒
    治及論罪科刑之紀錄，業如前述，竟仍再犯本件施用毒品之
    犯行，顯見其悔意不深，惟其施用毒品係自戕行為，對他人
    法益尚無具體危害，及其施用毒品之動機、犯罪後坦承犯行
    之態度等一切情狀，量處如主文所示之刑，以示懲儆。
(五)扣案海洛因二包驗餘淨重共計1.2 公克係第一級毒品，不問
    屬於犯人與否，均應依毒品危害防制條例第18條第1 項前段
    規定宣告沒收銷燬之。又扣案盛裝上開海洛因之外包裝袋二
    只（共計重0.41公克），有防止毒品裸露、潮濕及便於攜帶
    之功能，與扣案注射針筒五支均係被告所有供為本案犯行所
    用之物，業據其供承在卷，爰併依刑法第38條第1 項第2 款
    之規定宣告沒收之。
據上論斷，應依刑事訴訟法第273 條之1 第1 項、299 條第1 項
前段，毒品危害防制條例第10條第1 項、第2 項、第18條第1 項
前段，刑法第11條前段、第55條、第47條第1 項、第38條第1 項
第2 款，判決如主文。
本案經檢察官吳宗光到庭執行職務。
中　　華　　民　　國　　96　　年　　4 　　月　　27　　日
                  刑事第十七庭  法　官 張紹省
以上正本證明與原本無異。
如不服本判決應於送達後十日內向本院提出上訴狀。
                                書記官 周雅玲
中　　華　　民　　國　　96　　年　　4 　　月　　30　　日
附錄本案論罪科刑法條全文：
毒品危害防制條例第10條
施用第一級毒品者，處六月以上五年以下有期徒刑。
施用第二級毒品者，處三年以下有期徒刑。
